---
title: "Negativação"
author: "Joice Rodrigues"
date: "`r format(Sys.time(), '%d de %B de %Y')`"
output: officedown::rdocx_document
bibliography: biblio.bib
csl: abnt.csl
nocite: |
    @dplyr, @ggplot2, @rmarkdown1, @stringr, @RPostgres, @knitr @httr, @xml2
editor_options: 
  markdown: 
    wrap: 72
---

```{r setup, include=FALSE}
knitr::opts_chunk$set(echo = FALSE,
                      warning = FALSE,
                      message  = FALSE,
                      comment=NA,
                      fig.width = 9, 
                      fig.height = 7,
                      tab.cap.pre = "Tabela "
                      )
options(scipen = 20, digits = 3)
```

```{r}
library(tidyverse)
library(flextable)
library(officedown)
library(officer)

set_flextable_defaults(
  font.family = "Times New Roman",
  font.size = 9,
  font.color = "black",
  padding = 5,
  table.layout = "autofit",
  digits = 3,
  big.mark = "",
  decimal.mark = ",",
  theme_fun = "theme_vanilla"
  )
FitFlextableToPage <- function(ft, pgwidth = 6){

  ft_out <- ft %>% 
     autofit()

  ft_out <- width(ft_out, width = dim(ft_out)$widths*pgwidth /(flextable_dim(ft_out)$widths))
  return(ft_out)
}

#scale_colour_continuous <- scale_colour_viridis_c
#scale_colour_discrete   <- scale_colour_viridis_d
#scale_colour_binned     <- scale_colour_viridis_b
#scale_fill_continuous <- scale_fill_viridis_c
#scale_fill_discrete   <- scale_fill_viridis_d
#scale_fill_binned     <- scale_fill_viridis_b

```

```{r}
load("base.rda")
```

## Introdução

A presente pesquisa tem como objetivo verificar se as decisões de
primeira instância do Tribunal de Justiça de São Paulo (TJSP), em
procedimentos comuns cíveis, alegando inscrição indevida no cadastro de
inadimplentes, têm maior ou menor probabilidade de procedência quando o
requerente é beneficiário da justiça gratuita.

Igualmente, a pesquisa visa saber se o valor arbitrado na sentença, em
virtude da procedência, é maior ou menor se o requerente é beneficiário
da gratuidade da justiça.

## Procedimento metodológico

A pesquisa realizou uma coleta automatizada de [julgados de primeira
instância do TJSP](http://esaj.tjsp.jus.br/cjpg/) delimitando a consulta
para o ano de 2021, para a classe processual "procedimento comum cível"
e para o assunto "inscrição indevida no cadastro de inandimplentes".

A coleta foi automatizada usando um pacote de funções escritas em R
chamado [tjsp](https://tjsp.consudata.com.br). Foram baixados 13.510
julgados. Esses julgados foram então classificados conforme o desfecho
processual, usando procedimento automatizado. A tabela abaixo mostra os
desfechos e suas respectivas quantidades.

```{r}
c_decisao |> 
     flextable()  |> 
  FitFlextableToPage()
```

Optou-se por manter somente os julgados que apreciaram o mérito, i.e.,
os procedentes, os improcedentes e os parcialmente improcedentes. Quanto
aos parcialmente procedentes, estes foram convertidos em procedentes. Os
demais foram removidos da base, restando 10.217 julgados.

```{r}
c_decisao |> 
    filter(str_detect(decisao,"procedente")) |> 
    mutate(decisao = ifelse(decisao =="parcialmente procedente", "procedente", decisao)) |> 
   group_by(decisao) |> 
   summarize(frequencia = sum(frequencia)) |> 
    flextable()  |> 
  FitFlextableToPage()
```

Em seguida, usaram-se expressões regulares para para classificar os
julgados conforme a existência de expressões como dano moral e
gratuidade da justiça. Igualmente, os valores arbitrados foram extraídos
dos julgados.

Posteriormente, foram baixados os metadados processuais a fim de se
obter informações acerca das partes. Nem todos os metadados foram
baixados, seja porque não estavam disponibilizados, seja porque estavam
em segredo de justiça. De modo que dos 10.217 julgados, foi possível
recuperar informações de 9.852 partes.

As partes foram classificadas conforme requerente e requerido. Os
requerentes foram classificados em pessoa física (PF) ou pessoa jurídica
(PJ). Os requeridos foram classificados em PF, PJ, banco ou seguradora.

Por fim, as bases foram juntadas para formar uma base única com 9.852
processos e 9.886 julgados. Essa diferença se deve ao fato de que alguns
processos tiveram mais de uma decisão.

Os gráficos abaixo mostram as frequências desses dados.

```{r}
dados |> 
     count(dano_moral, decisao) |> 
     mutate(dano_moral = ifelse(dano_moral == "sim", "Com dano moral", "Sem dano moral")) |> 
     ggplot(aes(x = decisao, y = n, fill = dano_moral))+
     geom_col(show.legend = F)+
     scale_fill_viridis_d()+
     facet_wrap(~dano_moral)+
     labs(title = "Julgados conforme o mérito e a presença ou não de dano moral",
          caption = "Fonte: TJSP")+
     theme_minimal()
```

```{r}
dados |> 
  count(gratuidade, decisao) |> 
  mutate(gratuidade = ifelse(gratuidade == "sim", "Com gratuidade", "Sem gratuidade")) |> 
  ggplot(aes(x = decisao, y = n, fill = decisao))+
  geom_col(show.legend = F)+
  scale_fill_viridis_d()+
  facet_wrap(~gratuidade)+
  labs(title = "Julgados conforme o mérito e a presença ou não de gratuidade",
       caption = "Fonte: TJSP")+
  theme_minimal()

```

```{r}
dados |> 
  count(requerente, decisao) |> 
  ggplot(aes(x = decisao, y = n, fill = decisao))+
  geom_col(show.legend = F)+
  scale_fill_viridis_d()+
  facet_wrap(~requerente)+
  labs(title = "Julgados conforme o mérito e o requerente",
       caption = "Fonte: TJSP")+
  theme_minimal()

```

```{r}
dados |> 
  count(requerido, decisao) |> 
  ggplot(aes(x = decisao, y = n, fill = decisao))+
  geom_col(show.legend = F)+
  scale_fill_viridis_d()+
  facet_wrap(~requerido)+
  labs(title = "Julgados conforme o mérito e o requerido",
       caption = "Fonte: TJSP")+
  theme_minimal()

```

Para a análise do valor, foram mantidos somente os julgados procedentes.
Além disso, foram excluídos os casos em que não foram identificados os
valores. Para essa base, permaneceram 5589 julgados. Como vales
arbitrados têm alta concentração de valores relativamente pequenos, a
distribuição dos dados não é gaussiana, como se infere do gráfico
abaixo.

```{r}
dados |> 
      filter(!is.infinite(valor)) |> 
      filter(valor <= 100000) |> 
      drop_na() |> 
      select(valor) |> 
      ggplot(aes(x = valor))+
      geom_histogram(fill = "#440154FF")
```

No entanto, realizada a transformação logarítimica, esses mesmos valores
aproximam-se de uma distribuição normal:

```{r}

dados |> 
      filter(!is.infinite(valor)) |> 
      filter(valor <= 100000) |> 
      drop_na() |> 
      select(valor) |> 
      mutate(valor = log(valor)) |> 
      ggplot(aes(x = valor))+
      geom_histogram(fill = "#440154FF")
```

Dessa forma, a análise leverá em conta o logarítimo dos valores.

## Análise

Foram realizadas duas análises. Uma delas considerou como variável
resposta a decisão de mérito. A outra considerou o valor arbitrado. Para
a primeira, procedeu-se à regressão logística. Para a segunda, regressão
linear lognormal. Abaixo seguem os resultados.

### Regressão linear

```{r}
mlm |> 
  flextable()  |> 
  FitFlextableToPage()

```

Os resultados mostram os beneficiários da justiça gratuida recebem menos que os não beneficiários. Com efeito, os beneficiários devem esperar ganhar (exp(-0.529)-1)*100 = -41,1% em relação aos não beneficiários, i.e, quarenta e um porcento a menos.

Por sua vez, quando há dano moral, (exp(0.833)-1)*100 = 130%, espera-se ganhar cento e trinta porcento a mais.




### Regressão logística

```{r}
mlogit |> 
flextable()  |> 
  FitFlextableToPage()
```

Os resultados mostram que o beneficiário da justiça não gratuita tem 2.72 (1/exp(-1.0020)) vezes mais chances de ganhar a ação que um beneficiário da justiça gratuita.

Embora as diferencas se mostrem significativas para todas as variáveis, o modelo necessita de melhor ajuste para alcançar bons resultados preditivos:

```{r}
m_confusao |> 
   flextable() |> 
    FitFlextableToPage()

```

## Bibliografia

